【裁判字號】    97,上訴,258
【裁判日期】    970709
【裁判案由】    毒品危害防制條例
【裁判全文】
臺灣高等法院臺中分院刑事判決         97年度上訴字第258號
上  訴  人
即  被  告  丙○○
                    （
選任辯護人  陳宏盈律師
上列上訴人因違反毒品危害防制條例案件，不服臺灣臺中地方法
院九十六年度訴字第三七三三號中華民國九十七年一月三日第一
審判決（起訴案號：臺灣臺中地方法院檢察署九十六年度偵字第
七九七九號），提起上訴，本院判決如下：
    主  文
原判決撤銷。
丙○○所犯共同販賣第一級毒品二罪，各處有期徒刑拾伍年貳月
；電子磅秤壹個、塑膠分裝勺子支均沒收；各次販賣第一級毒
品所得之財物新臺幣壹仟元均連帶沒收，如全部或一部不能沒收
時，以其財產連帶抵償之。應執行有期徒刑拾陸年陸月；電子磅
秤壹個、塑膠分裝勺子支均沒收；販賣毒品所得之財物新臺幣
貳仟元連帶沒收，如全部或一部不能沒收時，以其財產連帶抵償
之。其餘被訴部分無罪。
    事  實
一、丙○○有施用毒品而被裁定移送觀察勒戒之紀錄。其明知海
    洛因係毒品危害防制條例第二條第二項第一款所規定之第一
    級毒品，不得非法持有、販賣，竟與戊○○（此部分犯行未
    經起訴）共同基於販賣第一級毒品海洛因以營利之犯意，由
    戊○○以其所有之電子磅秤一個、塑膠分裝勺子三支（即附
    表編號四、五）為分裝第一級毒品海洛因之工具，先後於
    附表壹編號一、二所示之時間、地點，以附表壹編號一、二
    所示之方法、數量及價格，將分裝好之第一級毒品海洛因各
    一小包（約○．三公克），推由丙○○攜至約定地點，販賣
    給劉明章施用，每次均得款一千元。
二、嗣經警先後對戊○○使用之0000000000號行動電
    話及0000000000號行動電話實施通訊監察，並於
    九十六年二月一日前往臺中縣東勢鎮○○路西盛巷五八號乙○○（即戊○○之女友）拘提戊○○，扣得戊○○所有門號
    為0000000000號之行動電話一支（含ＳＩＭ卡）
    、及戊○○所持用之門號為0000000000號行動電
    話一支（含ＳＩＭ卡，又此行動電話並非戊○○所有，持機
    人為蘇譯臣）、以及查獲戊○○所有並供上開犯罪使用之電
    子磅秤一個、塑膠分裝勺子三支（即附表編號四、五，扣
    於臺灣苗栗地方法院檢察署九十六年度偵字第七七○號刑事
    案件）、暨戊○○所有但與本案上開犯行無關之附表編號
    一、二、三、六至十一所示之物（戊○○就此部分另外涉犯
    販賣第一、二級毒品犯行部分，另經臺灣苗栗地方法院檢察
    署檢察官以九十六年度偵字第七七○號起訴書提起公訴，後
    經臺灣苗栗地方法院為有罪判決，現上訴繫屬本院另案審理
    中），並因劉明章之指證，而循線查獲丙○○。
三、案經臺中縣警察局東勢分局報告臺灣臺中地方法院檢察署檢
    察官偵查起訴。
    理  由
壹、有罪部分
甲、程序部分：
一、按被告以外之人，於審判外之言詞或書面陳述，除法律有規
    定者外，不得作為證據；又被告以外之人（包括證人、鑑定
    人、告訴人、被害人及共同被告等）於檢察事務官、司法警
    察官或司法警察調查中所為之陳述，與審判中不符時，其先
    前之陳述具有較可信之特別情況，且為證明犯罪事實存否所
    必要者，得為證據；此於刑事訴訟法第一百五十九條第一項
    、及同法第一百五十九條之二分別定有明文。是被告以外之
    人於司法警察（官）調查中所為之陳述，依刑事訴訟法第一
    百五十九條第一項規定，係屬傳聞證據，原則上無證據能力
    ，惟如該陳述與審判中不符時，其先前之陳述具有較可信之
    特別情況，且為證明犯罪事實存否所必要者，依同法第一百
    五十九條之二之規定（即刑事訴訟法第一百五十九條第一項
    所指之「除法律有規定者外」），始例外認為有證據能力；
    如該陳述與審判中相符時，因該陳述並不符合刑事訴訟法第
    一百五十九條之二有關傳聞例外之規定，故不得作為認定本
    案犯罪事實有無之證據，此時，當以證人於審判中之陳述作
    為證據。另所謂「前後陳述不符」之要件，應就前後階段之
    陳述進行整體判斷，以決定其間是否具有實質性差異，惟無
    須針對全部陳述作比較，陳述之一部分有不符，亦屬之。又
    「證明犯罪事實之存否所必要」，即使用證據之必要性，係
    指因無法再從同陳述者取得證言，而有利用原陳述之必要性
    ，只要認為該陳述是屬於與犯罪事實存否相關之事實，並為
    證明該事實在實質上之必要性即可。而「具有可信之特別情
    況」，係指依陳述時之外部客觀情況而言，足以令人相信該
    陳述是虛偽之危險性不高，必須綜合該陳述是否未受到外力
    影響；陳述人之觀察、記憶、表達是否正確及有無偽證之各
    項因素，而為判斷。經查：本案證人劉明章、戊○○於警訊
    之陳述與審判中之證詞有不符之處，然衡諸常情，證人於警
    訊中所做陳述，因較臨接犯罪發生之時點，記憶往往更為深
    刻，且少有外力介入及人情干擾，故除有違法取供之情形外
    （二位證人於原審法院作證時，均未主張其等於警訊時有遭
    不法取供之情形），往往與真實較為符合，應較為可信。上
    開二位證人於警訊之陳述既查無不法取供之情形，其等上開
    陳述與嗣後其等又於原審法院審理中所為之證詞不符之處，
    依據下列理由，本院認其等先前之警訊陳述具有較可信之特
    別情況，且為證明被告犯罪事實之存否所必要，爰亦依據上
    開規定採為證據。
二、按被告以外之人於偵查中向檢察官所為陳述，除顯有不可信
    之情況者外，得為證據，此於刑事訴訟法第一百五十九條之
    一第二項定有明文。偵查中對被告以外之人（包括證人、鑑
    定人、告訴人、被害人及共同被告等）所為之偵查筆錄，或
    被告以外之人向檢察官所提之書面陳述，性質上均屬傳聞證
    據。惟現階段刑事訴訟法規定檢察官代表國家偵查犯罪、實
    施公訴，依法其有訊問被告、證人及鑑定人之權，證人、鑑
    定人且須具結，而實務運作時，檢察官偵查中向被告以外之
    人所取得之陳述，原則上均能遵守法律規定，不致違法取供
    ，其可信度極高，職是，被告以外之人前於偵查中已具結而
    為證述，除反對該項供述得具有證據能力之一方，已釋明「
    顯有不可信之情況」之理由外，不宜以該證人未能於審判中
    接受他造之反對詰問為由，即遽指該證人於偵查中之陳述不
    具證據能力。本案被告及辯護人對於證人戊○○、劉明章於
    檢察官偵查中所為之證述，未曾提及有不法取供或釋明上開
    供述有顯不可信之情況，依上說明，上開二位證人於偵查中
    之證言自均具有證據能力。
三、被告雖於本院第一次審理期日，就證人劉明章於九十六年一
    月二十四日在臺中縣警察局東勢分局應訊之警訊筆錄及於同
    年九月十八日在檢察官偵訊時之偵訊筆錄，均就筆錄記載內
    容與陳述內容是否相符乙情，為爭議。惟經被告選任辯護人
    閱覽上開警、偵訊錄音（影）光碟之後，向本院陳報之譯文
    內容（見本院卷宗第一一七至一二二頁），經與上開警、偵
    訊筆錄核對，大致均屬相符，難認有記載不實之情事。被告
    此部分爭議為本院所不採，爰不再勘驗上開筆錄錄音（影）
    光碟，併此敘明。又警員在訊問證人劉明章之時，僅提供被
    告一人之照片供上開證人指認之程序雖有瑕疵，但警員係在
    證人劉明章指證被告所有車輛係交付毒品之人之交通工具之
    後，因知上開車輛係被告所有，才提供被告之照片供證人指
    認；再由證人劉明章嗣後在偵、審中之證詞，亦難認警員有
    違背證人劉明章之自由意志，強要上開證人為不實指認之情
    事。本院依據刑事訴訟法第一百五十八條之四之規定，審酌
    人權保障及公共利益均衡之維護，認此瑕疵尚不影響上開證
    據之證據能力。
乙、實體部分：
一、本案上訴人即被告丙○○（以下簡稱為被告）固不否認與戊○○認識，且承認車號ＭＰ－０８６７白色自小客車為伊所
    有，另門號0000000000號行動電話亦確為戊○○
    所使用等情，但被告矢口否認伊有與戊○○共同販賣海洛因
    給劉明章之犯罪情事，並辯稱：伊不認識劉明章，亦未駕駛
    伊所有之ＭＰ－０８６７白色自小客車交付毒品海洛因給劉
    明章，有時戊○○車子壞掉，會借用伊之白色自小客車，至
    於戊○○是否有販賣毒品海洛因，伊並不知情，另伊雖曾幫
    戊○○接聽電話，但隨後即將電話轉給戊○○，伊亦不知道
    戊○○與來電者洽談之內容，伊並無上開販賣毒品海洛因之
    犯行，應不為罪等語。
二、然查，證人劉明章除於警訊中陳稱：「（我所施用之毒品海
    洛因）都是撥打乙支0000000000行動電話向綽號
    【阿仁】之男子所購」、「（最後一次是）九十六年一月二
    十二日十七時許到台中縣東勢鎮○○路東勢加油站旁，向綽
    號【阿仁】之男子以新台幣一千原購買一小包海洛因」、「
    （向綽號【阿仁】之男子購買毒品）一共有二次」、「二次
    購毒都是撥打該人0000000000之行動電話聯絡，
    第一次在九十六年一月二十日十八時許，第二次在九十六年
    一月二十二日十七時許，都是相約在台中縣東勢鎮○○路東
    勢加油站旁，都是以新台幣一千元購買一小包海洛因」、「
    （警員提示戊○○照片供指認，並問此人是否為綽號【阿仁
    】之人）綽號【阿仁】我不認識也沒見過，每次去購買毒品
    不是向該人交易，都是跟一位駕駛乙部白色喜美兩門轎車之
    男子交易」、「（駕駛乙部白色喜美兩門轎車之男子年籍資
    料為何？）我不知道」、「（警員提示被告照片供指認，並
    問此人是否是你所稱與你交易毒品之人？）是的，沒錯」等
    語（見警卷第三、四頁）之外；嗣於九十六年九月十八日檢
    察官偵訊時，在檢察官提示被告及其所有之白色自小客車照
    片供證人劉明章確認無誤之後，證人劉明章仍再具結證稱：
    「（有無跟丙○○買過毒品？）是他送海洛因毒品過來」、
    「．．．由丙○○單獨開如同卷附照片的白色喜美轎車來交
    付毒品的」、「（行動電話）我有在警察局講過，當時我給
    警察這支電話，是警察問我時，我自己親自默唸出來給警察
    記的，不是警察提示給我的」、「（我跟丙○○買過）二次
    ，在我（被）查獲的當天以及（被）查獲的前兩天，也就是
    九十六年一月二十二日下午在台中縣東勢鎮的某加油站，買
    一千元的海洛因毒品，第一次買的時間在九十六年一月二十
    日下午同一地點買一千元海洛因」等情（見七九七九勞偵卷
    第五三、五四頁）。依據證人劉明章於警、偵訊之陳述與證
    詞，其已明確證稱：其曾於九十六年一月二十日十八時許、
    及九十六年一月二十二日十七時許，均撥打0000000
    000之行動電話聯繫購買毒品海洛因，其後均係由被告駕
    駛上開白色喜美兩門轎車，每次各攜帶一小包之海洛因，到
    約定之地點即台中縣東勢鎮○○路東勢加油站旁，完成上開
    毒品海洛因之交易，並向其收取每一小包海洛因一千元之價
    金之情。
三、嗣證人劉明章在原審法院審理期日經檢察官詰問時，初雖刻
    意閃爍，或證稱：「（0000000000號行動電話）
    是警察寫給我看的」、「（偵訊）沒有（毒癮發作），很清
    醒」等語，或證稱：「（電話）是我默唸出來的，不是警察
    告訴我的」、「（偵訊）我當時嗑藥，不記得了」之情（見
    原審卷宗第六九、七○頁），足證有意隱瞞規避；惟經被告
    原審選任辯護人詰問時，證人劉明章已再證稱：其有二次撥
    打0000000000號行動電話均購買一千元之海洛因
    ，且對方均是駕駛白色轎車前來交付毒品海洛因之情（見原
    審卷宗第七○、七一頁）。繼經原審法院訊問，證人劉明章
    除證稱：警訊未遭刑求，偵訊所講實在，其跟被告及戊○○
    均無恩怨等情之外，證人劉明章並再證稱：上開白色轎車即
    係警卷十六頁照片所示轎車（即被告所有之ＭＰ－０８６７
    白色自小客車），二次交易地點均是在東勢鎮○○路之東勢
    加油站旁等語明確（見原審卷宗第七一、七二頁）。依據證
    人劉明章在原審法院審理期日之證述情形，除堪認定其偵訊
    證詞並無「顯有不可信」之情況外，其在警訊為陳述時，因
    較臨接犯罪發生之時點，記憶較為深刻，且少有外力介入及
    人情干擾，復無違法取供之情形，應具有「較可信之特別情
    況」。其中，關於證人劉明章撥打0000000000號
    行動電話是與戊○○或被告聯繫部分，上開證人如非確係與
    綽號「阿仁」之戊○○聯繫，其在警訊如何可指證「阿仁」
    其人？且0000000000號行動電話之申請人雖係蘇
    譯臣（見本院卷宗第六四頁），依據戊○○於警、偵訊之供
    述，亦無法認定上開行動電話是戊○○所有，但戊○○於警
    、偵訊既均不否認有持用上開0000000000號之行
    動電話，0000000000號行動電話亦係警方在上開
    時、地拘提戊○○之時所查扣，則證人劉明章於警訊陳述：
    其係撥打上開行動電話與綽號「阿仁」之戊○○聯繫毒品海
    洛因之買賣，再由被告駕駛其所有之ＭＰ－０８６７白色自
    小客車，前來約定之上開地點實際完成上開二次之毒品海洛
    因交易乙情，應較真實可信。
四、又查，證人戊○○於原審法院審理時，雖證稱：其與被告是
    朋友，幾乎天天都在一起吸毒，但被告未與其販賣毒品，其
    亦未販賣毒品等語（見原審卷宗第七二、七三頁）。但證人
    戊○○已於警訊陳述被告有與其一起販賣毒品（見核退字第
    七一三號偵卷第十七頁）。嗣經檢察官以證人身分訊問時，
    證人戊○○原亦證稱：「（警訊筆錄對丙○○之證述都）實
    在，筆錄我有看過才簽名，我是基於自由陳述，警察沒有對
    我逼供，有照我意思記載，檢察官可以引用我的警詢筆錄做
    為證據使用」等語（見七九七九號偵卷第十一頁）；嗣雖改
    稱：「我是講阿俊，但阿俊不是丙○○」、「（警訊）我當
    時腦袋不清楚，我不知道在講什麼」云云，但證人戊○○於
    警訊係經警提示被告之姓名、年籍資料之後，就警員訊問「
    你是否曾教唆．．．丙○○幫你販賣毒品」之事項而為上開
    不利於被告之陳述，顯無誤將他人指為被告之可能。而依據
    其於警、偵、審中所陳述其和被告之交情，亦難認其會有誣
    攀被告之情形，證人戊○○之上開不利於被告之陳述，自得
    為本案被告上開犯行之佐證。復據證人戊○○於警訊供述其
    所販賣之海洛因一小包○．三公克販賣一千元明確（徵之戊○○於本案案發之後，再於九十六年一月三十一日販入之海
    洛因，其中已被分裝之七包各約重○．三公克，戊○○之上
    開警訊供述應屬可信）。而就上開一小包之海洛因之販入價
    格，雖因證人戊○○嗣後否認犯罪而不為供述，但以販賣毒
    品海洛因之處罰之重，及證人劉明章與被告及戊○○均無特
    殊交情之情形，若非確有買賣價差可得，顯難認被告及戊○○會甘冒刑罰重責，而無償轉讓毒品海洛因給證人劉明章；
    再依據證人劉明章於警、偵、審之陳述與證詞，亦難勾稽被
    告及戊○○會有轉讓毒品海洛因給證人劉明章之情形；是被
    告及戊○○二次販賣海洛因給證人劉明章，應有買賣價差之
    利得，此應屬合理可信之認定。此外，復有車號ＭＰ－０８
    ６７號自小客車之車號查詢汽車車籍資料、及汽車照片在卷
    足資佐證，並有戊○○所有並供上開犯罪使用之電子磅秤一
    個、塑膠分裝勺子三支（即附表編號四、五）扣於臺灣苗
    栗地方法院檢察九十六年度偵字第七七○號刑案可憑，本案
    被告之上開犯罪事證明確，被告犯行洵堪認定。
五、按海洛因係毒品危害防制條例第二條第二項第一款所規定之
    第一級毒品，不得非法持有、販賣，被告非法持有進而非法
    販賣第一級毒品海洛因，核其所為，係犯毒品危害防制條例
    第四條第一項之販賣第一級毒品罪。至其非法持有第一級毒
    品海洛因之低度行為，已被販賣第一級毒品海洛因之高度行
    為所吸收，應不另論罪。被告先後二次販賣第一級毒品之犯
    行，犯意各別，行為互殊，應予分論併罰（公訴人之起訴意
    旨亦認應分論併罰，原審所採「集合犯」之見解，與刑法修
    正理由及社會通念不合，為本院本案所不採）。又被告就上
    開犯罪之實行，與共犯戊○○之間，有犯意聯絡及行為分擔
    ，均為共同正犯。又同為販賣第一級毒品之人，其原因動機
    不一，犯罪情節未必盡同，或有大盤毒梟者，亦有中、小盤
    之分，其販賣行為對國民健康所造成危害程度自屬有異，法
    律科處此類犯罪，所設之法定最低本刑卻同為「無期徒刑」
    ，不可謂不重。於此情形，倘依其情狀處以較輕之徒刑，即
    足以懲儆，並可達防衛社會之目的者，自非不可依客觀之犯
    行與主觀之惡性二者加以考量其情狀有無可憫恕之處，而適
    用刑法第五十九條之規定酌量減輕其刑，期使個案裁判之量
    刑，能斟酌至當，符合比例原則。本案被告販賣第一級毒品
    海洛因，無視國家對於杜絕毒品危害之禁令，其行為固屬不
    當，應予非難，然其販賣毒品對象僅有劉明章一人，販賣海
    洛品之次數為二次，數量僅有二小包，販賣所得僅為二千元
    ，其犯罪之情節尚非至惡，相對於長期大量販賣毒品之大毒
    梟而言，其對社會治安及國民健康之危害顯然較小，從被告
    犯案情節觀之，倘仍遽處以法定本刑之最低刑度即無期徒刑
    ，尚屬情輕法重，且難謂符合罪刑相當性及比例原則，更無
    從與大毒梟之惡行有所區隔，是其二次犯罪情狀相較於法定
    之重刑，在客觀上足以引起一般人之同情，情節尚堪憫恕，
    爰均依刑法第五十九條之規定酌量減輕其刑。附表編號四
    、五所示之電子磅秤一個、塑膠分裝勺子三支，係共犯戊○○所有並供上開犯罪使用之物，應依毒品危害防制條例第十
    九條第一項前段之規定宣告沒收。至於被告與共犯戊○○共
    同販賣第一級毒品所得財物共計二千元，雖未扣案，仍應依
    據毒品危害防制條例第十九條第一項之規定宣告連帶沒收，
    如全部或一部不能沒收時，應連帶以其財產抵償之。至於共
    犯戊○○犯罪持用之0000000000號行動電話，依
    據戊○○之陳述，尚難認屬戊○○所有，尚無從宣告沒收。
    至於附表所示扣案物品，除上開電子磅秤一個、塑膠分裝
    勺子三支可認與被告及共犯戊○○之上開犯行有關之外，其
    餘之扣案海洛因既經共犯戊○○於警訊供述係在九十六年一
    月三十一日購入（見核退字第七一三號偵卷第十三頁），顯
    係共犯戊○○於本案犯行之後另行起意販入，無從於本案宣
    告沒收銷燬；其餘之扣案物品，依據卷內證據，亦無從認與
    被告及戊○○之本案上開犯行有關，亦無從於本案為沒收（
    或沒收銷燬）之宣告。
貳、無罪部分
一、本案公訴人之公訴意旨另以：被告丙○○明知海洛因係毒品
    危害防制條例第二條第二項第一款所規定之第一級毒品，不
    得非法持有、販賣，竟與戊○○共同基於販賣第一級毒品海
    洛因以營利之犯意，先後於附表貳編號一、二、三所示之時
    間、地點，分別以附表貳編號一、二、三所示之方法、價格
    及數量，販賣第一級毒品海洛因給丁○○三次，每次均得款
    一千元；因認被告此部分所為，亦犯毒品危害防制條例第四
    條第一項之販賣第一級毒品罪。
二、惟按犯罪事實應依證據認定之，無證據不得認定犯罪事實；
    又不能證明被告犯罪者，即應諭知無罪之判決；此於刑事訴
    訟法第一百五十四條第二項、第三百零一條第一項分別定有
    明文。又認定不利於被告之事實，須依積極證據，茍積極證
    據不足為不利於被告事實之認定時，即應為有利於被告事實
    之認定，更不必有何有利之證據，最高法院亦著有三十年上
    字第八一六號判例意旨可資參照。復按認定犯罪事實所憑之
    證據，無論其為直接或間接證據，在訴訟上之證明均須於通
    常一般之人均不致有所懷疑而得確信其為真實之程度，始得
    據為有罪之認定，倘其證明尚未達到此一程度而有合理之懷
    疑存在，以致無從形成對被告不利之確信時，依據罪疑利益
    歸於被告之法則，即應儘先為有利被告之判斷，不得徒憑主
    觀上之臆測遽行排除有利於被告之可能（最高法院七十六年
    臺上字第四九八六號判例意旨參照）。
三、本案公訴人指訴被告有此部分販賣第一級毒品之犯行，係以
    ：（一）被告於警、偵訊中，供述：門號00000000
    00號行動電話係其與戊○○一起使用，其並有與戊○○往
    來；且ＭＰ－０８７６號白色喜美轎車係其所有，並曾與戊○○共同駕駛該車外出；又戊○○有在臺中縣東勢鎮東豐大
    橋附近之便利商店販賣毒品；另其綽號為「阿浚」，曾替戊○○接聽電話，並轉達來電藥腳約定欲購買之毒品、時間、
    地點、數量；（二）證人丁○○於警、偵訊之陳述與證詞；
    （三）依據公路監理機關電子閘門車號查詢汽車車籍資料，
    可證明ＭＰ－０８７６號三陽（喜美）白色轎車係被告所有
    ；（四）戊○○被查扣之上開證物及臺灣苗栗地方法院檢察
    署九十六年度偵字第七七○號起訴書附表編號五之記載等，
    為提起此部分公訴之證據。惟被告堅決否認伊有此部分被訴
    販賣第一級毒品海洛因之犯行，並辯稱：伊完全不認識丁○○，不可能販賣毒品海洛因給丁○○等語。
四、經查：
（一）證人丁○○於九十六年二月一日警訊時，係陳稱：「至今
      共撥打0000000000號（行動電話）購買兩次海
      洛因毒品施用，均由一年輕男子駕駛一部白色喜美轎車與
      我交易」、「第一次約於前兩個星期（即九十六年二月一
      日製作警訊筆錄前二星期，約於九十六年一月十五日）撥
      0000000000號相約在東勢鎮○○路中國石油對
      面釣蝦場，第二次於第一次隔天（即九十六年二月十六日
      ）一樣撥打該電話，每次均以新臺幣（下同）壹仟元購買
      一小包」、「（提示被告前科檔案照片，該人是否你所述
      二次交易毒品給你之人？）很像不敢很確定」等語（見警
      卷第九、十頁）。嗣於九十六年八月七日檢察官偵訊時，
      證人丁○○雖有證稱：「（警訊筆錄）實在，有照我意思
      記載，我有看過筆錄才簽名，檢察官可以引用我的筆錄為
      證據使用」等語，但經檢察官繼續訊問，證人丁○○則就
      其向「阿仁」購買毒品之情形，證稱：「我用公共電話或
      家用電話打電話給0000000000，．．．．．．
      ，我總共跟【阿仁】買過二次」、「第一次在九十六年一
      月二十四日左右，約定在臺中縣東勢鎮○○街的水瓶座網
      咖路旁，阿仁開白色喜美來，當時是阿仁開車，另一個人
      搖下車窗，我把一千元丟進去車內，另一個人就指著車門
      把手附近，叫我自己把毒品拿走，第二次開黑色三菱，該
      次只有阿仁來」、「（提示被告檔案照片，並問：這是否
      跟阿仁一起來交付毒品的人？）我認不出來，當時我看到
      的是小平頭」等情（見九十六年度偵字第七九七九號偵卷
      第三五、三六頁）。觀其警訊陳述與偵訊證詞，不僅購買
      毒品海洛因之時間先後不符，即就交付毒品給其之人係一
      人或二人，二次所駕駛之汽車是否均為白色喜美轎車，證
      人丁○○之警訊陳述與偵訊證詞內容亦非一致，證人丁○○於警、偵訊更未曾指證上開白色喜美轎車之車牌號碼。
      尤其被告是否有參與此事，證人丁○○於警訊經警提示被
      告前科檔案照片之後，係陳稱「很像但不敢很確定」，嗣
      在偵查中則證稱「我認不出來，當時我看到的是小平頭」
      等語，而被告之前科檔案照片則是蓄長髮（見警卷第十二
      頁），上開指認並非明確，顯未能達到可以確信之程度。
      如再審酌共犯戊○○於警訊尚供陳有綽號「小胖」之男子
      與其一起販賣毒品乙情，益無從依據證人丁○○之上開警
      訊陳述與偵訊證詞內容，認定被告確有公訴意旨所指訴之
      犯行。依據上開證人於原審法院及本院審理時之證詞內容
      ，本院亦無從獲致被告有販賣毒品海洛因給證人丁○○之
      心證。
（二）另依據被告之警、偵、審供述，其並未承認有與戊○○一
      起販賣毒品海洛因給證人丁○○。雖曾於警訊供述有見過
      丁○○，有幫戊○○接電話，但依其所供述：「我有見過
      他，但何時、何地、做何事我已忘記」、「我只是幫戊○○接電話，我不知道丁○○為何要找我」、「（幫忙接聽
      電話內容）我不知道，我接聽後都交給戊○○聽」、「我
      沒有前往（丁○○所指加油站對面之釣蝦場交易毒品）」
      等語（見核退字七一三號偵卷第九頁），難認其有坦承在
      附表貳編號一、二、三所示之時、地販賣海洛因給證人丁○○。而證人戊○○於警訊雖曾陳述被告有與其一起販賣
      毒品，但證人戊○○於臺灣苗栗地方法院檢察署九十六年
      度偵字第七七○號起訴書（見七九七九號偵卷第五九至六
      二頁）被訴販賣第一、二級毒品之犯行即有多件，其既未
      具體陳證被告有與其共同於附表貳編號一、二、三所示之
      時、地販賣海洛因給證人丁○○；且在警員提示丁○○之
      警訊陳述之後，依據其所供：「（丁○○）上述所說我都
      不清楚，我都交待該二人（指被告及【小胖】）幫我接聽
      電話」等語（見核退字七一三號偵卷第十六頁），亦難認
      其已經具體陳證被告有於附表貳編號一、二、三所示之時
      、地販賣海洛因給證人丁○○；則證人戊○○之陳述與證
      詞，亦無從據為被告有於附表貳編號一、二、三所示之時
      、地販賣海洛因給證人丁○○之認定。至於本案偵查卷內
      之通訊監察譯文，無一與公訴意旨就此部分所指訴之犯行
      有關。縱使依據上開通訊監察譯文，可認被告有與證人戊○○共同販賣毒品，且被告亦曾於警、偵訊中，曾經供述
      ：其有與戊○○一起使用門號0000000000號之
      行動電話，或曾替戊○○接聽電話，並轉達來電藥腳約定
      欲購買之毒品、時間、地點、數量，及其並有與戊○○往
      來，且曾與戊○○共同駕駛ＭＰ－０８７６號白色喜美轎
      車外出等語，且戊○○亦有在臺中縣東勢鎮東豐大橋附近
      之便利商店販賣毒品之情；但如可依據卷內之通訊監察譯
      文及上開證據，查知被告確曾使用0000000000
      號之行動電話，或曾替戊○○接聽其他電話，並轉達來電
      藥腳約定欲購買之毒品、時間、地點、數量之情形，公訴
      人即應查明其實際情形，並就各該部分偵查起訴。本案被
      告既始終否認有與戊○○於公訴意旨所指訴之時間、地點
      一起販賣毒品海洛因給證人丁○○，即不能捨此辯解於不
      論，而將被告疑為其他不同時、地犯罪之證據，據以為公
      訴意旨此部分指訴之佐證。
（三）另依據公路監理機關電子閘門車號查詢汽車車籍資料，雖
      可證明ＭＰ－０８７６號三陽（喜美）白色轎車於上開案
      發時間係被告所有，但依據證人丁○○之警、偵、審陳述
      與證詞，並未見其有指認白色喜美轎車之車牌號碼之情事
      ，且對於駕駛白色喜美轎車交付毒品海洛因之人，亦難認
      其已有可確信無誤之指認（此部分理由已如上述）。而戊○○被查扣之證物及臺灣苗栗地方法院檢察署九十六年度
      偵字第七七○號起訴書附表編號五之犯罪事實記載，亦非
      得據以認定被告確有附表貳編號一、二、三所示犯行之確
      切證據。此外，本案復無其他積極證據足以證明被告確有
      公訴人就此部分所指訴之犯行，依據上開說明，自應就此
      部分另為被告無罪之判決。
、原判決認定被告有附表壹編號一、二所示之犯行，固非無見
    。惟原判決誤認被告亦有附表貳編號一、二、三所示之犯行
    ，且認被告所犯係「集合犯」之實質上一罪，另就被告之附
    表壹編號一、二所示犯行部分，未認定戊○○亦為共同正犯
    ，以上均有未合；另原判決誤將行動電話二支宣告沒收（0
    000000000號行動電話並非被告與戊○○所有、0
    000000000號行動電話與被告及戊○○之本案犯行
    無關，均無沒收依據），且諭知應予沒收之犯罪所得為五千
    元，且漏未將共犯戊○○所有並供上開犯罪使用之附表編
    號四、五所示之電子磅秤一個、塑膠分裝勺子三支宣告沒收
    ，此部分亦有可議。是本案被告上訴否認附表貳編號一、二
    、三所示之犯行部分，其上訴為有理由，另其上訴否認有附
    表壹編號一、二所示之犯行部分，其上訴雖無理由，但原判
    決就此部分既有上開可議之處，自仍屬無可維持。綜上，應
    由本院將原判決予以撤銷改判。爰審酌被告之品行、非法販
    賣第一級毒品海洛因之犯罪情節、犯罪所生危害、及其犯罪
    後之態度等一切犯罪情狀，就被告之附表壹編號一、二所示
    之共同販賣第一級毒品二罪，各處有期徒刑十五年二月；電
    子磅秤壹個、塑膠分裝勺子三支均依法宣告沒收；各次販賣
    第一級毒品所得之財物新臺幣一千元亦均宣告連帶沒收，如
    全部或一部不能沒收時，應以其財產連帶抵償之。並就合於
    數罪併罰之所犯二罪，定其應執行刑為有期徒刑十六年六月
    ；電子磅秤一個、塑膠分裝勺子三支均沒收；販賣毒品所得
    之財物新臺幣二千元亦連帶沒收，如全部或一部不能沒收時
    ，應以其財產連帶抵償之。至於被告其餘被訴部分（即附表
    貳編號一、二、三所示），應由本院將原審有罪判決撤銷，
    改判被告無罪。又被告雖聲請本院再傳喚證人戊○○、劉明
    章（另聲請傳喚乙○○部分業經捨棄），查證戊○○與被告
    販賣毒品如何分工及分配利益，及請求訊問劉明章如何依據
    照片及被告之特徵指認被告等情。惟上開證人均經原審使立
    於證人之身分接受被告及原審選任辯護人之詰問。而就戊○○與被告販賣毒品如何分工，就本案有罪部分，業經本院認
    定如上所述，至於利益如何分配，不影響犯罪之成立，其等
    二人嗣後又否認犯罪，亦難期戊○○會就此部分為真實之供
    述；至於證人劉明章指證被告犯罪之證詞之採證，亦據本院
    論述如上所述；本院均認無再傳喚證人戊○○、劉明章之必
    要。
肆、據上論斷，應依刑事訴訟法第三百六十九條第一項前段、第
    三百六十四條、第二百九十九條第一項前段、第三百零一條
    第一項、毒品危害防制條例第四條第一項、第十九條第一項
    ，刑法第十一條前段、第二十八條、第五十九條、第五十一
    條第一項第五、九款，判決如主文。
本案經檢察官甲○到庭執行職務。
中    華    民    國    97    年    7     月    9     日
            刑事第三庭   審判長法  官   王  增  瑜
                               法  官   梁  堯  銘
                               法  官   廖  柏  基
上列正本證明與原本無異。
如不服本判決應於收受送達後十日內向本院提出上訴書狀，其未
敘述上訴之理由者並得於提起上訴後十日內向本院補提理由書（
均須按他造當事人之人數附繕本）。
                               書記官   王  麗  英
中    華    民    國    97    年    7     月    9     日
附表壹：
┌──┬────┬─────┬────┬───────────┐
│編號│販賣時間│販賣地點  │販賣對象│販賣毒品種類、數量、價│
│    │        │          │        │格、方式              │
│    │        │          │        │                      │
├──┼────┼─────┼────┼───────────┤
│一  │96年1月 │臺中縣東勢│劉明章  │劉明章撥打戊○○所使用│
│    │20 日下 │鎮○○路之│        │之門號0000000000號行動│
│    │午6時許 │東勢加油站│        │電話，聯繫交易毒品海洛│
│    │        │旁        │        │因之細節後，由丙○○駕│
│    │        │          │        │駛車號MP-0876號白色喜 │
│    │        │          │        │美轎車，前往販賣地點交│
│    │        │          │        │付海洛因一小包（約0.3 │
│    │        │          │        │公克，並收取新台幣（下│
│    │        │          │        │同）1000元之價金。    │
├──┼────┼─────┼────┼───────────┤
│二  │96年1月 │同上      │同上    │同上                  │
│    │22 日下 │          │        │                      │
│    │午5時許 │          │        │                      │
└──┴────┴─────┴────┴───────────┘
附表貳
┌──┬────┬─────┬────┬───────────┐
│編號│販賣時間│販賣地點  │販賣對象│販賣毒品種類、數量、價│
│    │        │          │        │格、方式              │
│    │        │          │        │                      │
├──┼────┼─────┼────┼───────────┤
│    │96年1月 │臺中縣東勢│丁○○  │丁○○先以公用電話撥打│
│一  │15 日   │鎮○○路中│        │為丙○○及戊○○所共同│
│    │        │國石油加油│        │使用之門號0000000000號│
│    │        │站前之釣蝦│        │號行動電話，聯繫後交易│
│    │        │場        │        │毒品細節後，由戊○○駕│
│    │        │          │        │駛車號MP-0 876號白色喜│
│    │        │          │        │美轎車，搭載丙○○，前│
│    │        │          │        │往販賣地點交付市價新台│
│    │        │          │        │幣（下同）1000元之海洛│
│    │        │          │        │因毒品。              │
│    │        │          │        │                      │
├──┼────┼─────┼────┼───────────┤
│二  │96年1月 │同上      │同上    │同上                  │
│    │16 日   │          │        │                      │
├──┼────┼─────┼────┼───────────┤
│三  │96年1月 │臺中縣東勢│同上    │同上                  │
│    │24 日   │鎮○○街之│        │                      │
│    │        │水瓶座網咖│        │                      │
│    │        │旁        │        │                      │
└──┴────┴─────┴────┴───────────┘
附表
┌──┬────────────────────────┐
│編號│物    品                                        │
├──┼────────────────────────┤
│一  │海洛因玖小包（合計淨重肆拾伍點伍捌公克）        │
├──┼────────────────────────┤
│二  │裝海洛因之空包裝袋玖個                          │
├──┼────────────────────────┤
│三  │已使用過之包裝海洛因紙柒張                      │
├──┼────────────────────────┤
│四  │電子磅秤壹個                                    │
├──┼────────────────────────┤
│五  │分裝塑膠勺子參支                                │
├──┼────────────────────────┤
│六  │夾鏈袋壹包                                      │
├──┼────────────────────────┤
│七  │包裝毒品包裝紙壹包                              │
├──┼────────────────────────┤
│八  │帳冊壹本                                        │
├──┼────────────────────────┤
│九  │甲基安非他命陸小包（合計純質淨重拾肆點捌捌公克）│
├──┼────────────────────────┤
│十  │裝甲基安非他命之空包裝袋陸個                    │
├──┼────────────────────────┤
│十一│已使用過之包裝甲基安非他命紙肆張                │
└──┴────────────────────────┘
附錄論罪科刑法條：
毒品危害防制條例第四條第一項：
製造、運輸、販賣第一級毒品者，處死刑或無期徒刑；處無期徒
刑者，得併科新臺幣 1 千萬元以下罰金。


司法院資訊處製作；財團法人民間司法改革基金會備份。
